臺灣新北地方法院刑事判決　　　　　110年度審交易字第314號
公　訴　人　臺灣新北地方檢察署檢察官
被　　　告　鄭銘燊



上列被告因過失傷害案件，經檢察官提起公訴（109 年度偵字第
45039 號），被告於準備程序中就被訴事實為有罪之陳述，本院
裁定進行簡式審判程序，茲判決如下：
    主  文
鄭銘燊汽車駕駛人，無駕駛執照駕車因而過失傷害人，處拘役參
拾日，如易科罰金，以新臺幣壹仟元折算壹日。
    事  實
一、鄭銘燊明知其普通重型機車駕駛執照業經註銷，仍於民國10
    9 年4 月26日18時34分許，騎乘車牌號碼000-000 號普通重
    型機車，沿新北市蘆洲區三民路往成蘆橋方向直行，行經三
    民路與長榮路口時，本應注意車前狀況及兩車並行之間隔，
    並隨時採取必要之安全措施，且依當時天候晴、夜間有照明
    、柏油路面乾燥、無缺陷、無障礙物，視距良好，並無不能
    注意之情形，竟疏未注意及此而貿然前行，適林佳謙所騎乘
    之車牌號碼000-000 號普通重型機車行駛於鄭銘燊同向前方
    ，剎車停等救護車通過，鄭銘燊見狀閃避不及，而追撞林佳
    謙所騎乘之機車，鄭銘燊之機車復遭同向後方，由蘇梅香所
    騎乘之車牌號碼000-000 號重型機車追撞，致林佳謙人車倒
    地，因而受有左下肢多處擦挫傷等傷害。鄭銘燊於肇事後，
    在有偵查犯罪職權之公務員或機關知悉其犯行前，即向據報
    前來現場處理之警員承認肇事並接受裁判。
二、案經林佳謙訴由新北市政府警察局蘆洲分局報告臺灣新北地
    方檢察署檢察官偵查起訴。
    理  由
一、按除被告所犯為死刑、無期徒刑、最輕本刑為3 年以上有期
    徒刑之罪或高等法院管轄第一審案件者外，於第一次審判期
    日前之準備程序進行中，被告先就被訴事實為有罪之陳述時
    ，審判長得告知被告簡式審判程序之旨，並聽取當事人、代
    理人、辯護人及輔佐人之意見後，裁定進行簡式審判程序，
    刑事訴訟法第273 條之1 第1 項定有明文。本件被告所犯係
    死刑、無期徒刑、最輕本刑為3 年以上有期徒刑以外之罪，
    其於準備程序中就被訴事實為有罪之陳述，經本院告知簡式
    審判程序之旨，並聽取公訴人及被告之意見後，認宜進行簡
    式審判程序，爰依上開規定裁定行簡式審判程序。
二、上揭事實，業據被告於警詢、偵查、本院準備程序及審理時
    均坦承不諱，核與告訴人林佳謙、證人蘇梅香於警詢、偵查
    中之指述、證述情節相符，並有道路交通事故現場圖、道路
    交通事故調查報告表（一）（二）、現場監視錄影畫面光碟
    及截圖照片、現場及車損照片、新北市政府警察局道路交通
    事故初步分析研判表在卷可稽，被告之自白堪予採信。且按
    汽車行駛時，駕駛人應注意車前狀況及兩車並行之間隔，並
    隨時採取必要之安全措施，道路交通安全規則第94條第3 項
    定有明文，而依卷附道路交通事故調查報告表（一）所示，
    本案事故發生時，天候晴、夜間有照明、柏油路面乾燥、無
    缺陷、無障礙物，視距良好，並無不能注意之情事，被告未
    注意車前狀況且未保持安全距離，與告訴人發生碰撞，致告
    訴人因被告之過失行為受有如事實欄所示之傷害等情，亦有
    五股水碓診所診斷證明書在卷可資佐證，被告之過失駕駛行
    為與告訴人所受傷害結果間，顯有相當因果關係，本件事證
    明確，被告犯行應堪認定。
三、按汽車駕駛人，無駕駛執照駕車、酒醉駕車、吸食毒品或迷
    幻藥駕車、行駛人行道或行經行人穿越道不依規定讓行人優
    先通行，因而致人受傷或死亡，依法應負刑事責任者，加重
    其刑至二分之一，道路交通管理處罰條例第86條第1 項定有
    明文。經查，被告所為如事實欄所示之過失傷害犯行時其機
    車駕駛執照因酒駕逕註，有公路監理電子閘門（證號查詢機
    車駕駛人）在卷可憑（見偵查卷第53頁），竟仍無照駕車上
    路，因而致告訴人受傷，則其所犯過失傷害罪自應依上開規
    定加重其刑。復按刑法總則之加重，係概括性之規定，所有
    罪名均一體適用；刑法分則之加重，係就犯罪類型變更之個
    別犯罪行為予以加重，成為另一獨立之罪名；道路交通管理
    處罰條例第86條第1 項關於汽車駕駛人，無駕駛執照駕車、
    酒醉駕車、吸食毒品或迷幻藥駕車、行駛人行道或行經行人
    穿越道不依規定讓行人優先通行，因而致人受傷，依法應負
    刑事責任者，加重其刑至二分之一之規定，係就刑法過失傷
    害罪之基本犯罪類型，對於加害人為汽車駕駛人，於從事駕
    駛汽車之特定行為時，或於行駛人行道、行經行人穿越道之
    特定地點，不依規定讓行人優先通行，因而致人受傷之特殊
    行為要件予以加重處罰，已就原犯罪類型變更之個別犯罪行
    為予以加重，而成另一獨立之罪名，自屬刑法分則加重之性
    質（最高法院92年度第1 次刑事庭會議決議、99年度台非字
    第198 號判決意旨參照）。是核被告所為，係犯道路交通管
    理處罰條例第86條第1 項、刑法第284 條前段之汽車駕駛人
    ，無駕駛執照駕車，因而犯過失傷害罪，並應依前揭道路交
    通管理處罰條例之規定加重其刑（起訴書認被告所為係犯刑
    法第284 條前段之過失傷害罪嫌，已據蒞庭檢察官補充更正
    ）。又被告於肇事後，在有偵查權限之警察機關尚不知何人
    為肇事者前，留在現場並主動向據報前來處理之員警坦承肇
    事，而自首並接受裁判，有道路交通事故肇事人自首情形記
    錄表1 紙附卷可佐（見偵查卷第51頁），符合自首要件，爰
    依刑法第62條前段規定，減輕其刑，並依法先加後減。爰審
    酌被告之過失程度、告訴人所受傷害之情形，以及被告尚未
    與告訴人達成和解等一切情狀，量處如主文所示之刑，並諭
    知易科罰金之折算標準，以資懲儆。
據上論斷，應依刑事訴訟法第273 條之1 第1 項、第299 條第1
項前段，道路交通管理處罰條例第86條第1 項，刑法第284 條前
段、第41條第1 項前段、第62條前段，刑法施行法第1 條之1 第
1 項，判決如主文。
本案經檢察官江祐丞提起公訴，檢察官陳漢章到庭執行職務。
中    華    民    國   110    年    10    月    14    日
                  刑事第二十四庭  法  官  徐子涵
上列正本證明與原本無異。
如不服本判決，應於判決送達後20日內敘明上訴理由，向本院提
出上訴狀 (應附繕本) ，上訴於臺灣高等法院。其未敘述上訴理
由者，應於上訴期間屆滿後20日內向本院補提理由書「切勿逕送
上級法院」。
                                  書記官  游士霈
中    華    民    國   110    年    10    月    14    日
附錄本案論罪科刑法條全文：
中華民國刑法第284條
因過失傷害人者，處1 年以下有期徒刑、拘役或10萬元以下罰金
；致重傷者，處3 年以下有期徒刑、拘役或30萬元以下罰金。